【裁判字號】    95,裁,18
【裁判日期】    950112
【裁判案由】    新型專利申請
【裁判全文】
最  高  行  政  法  院  裁  定
                                     95年度裁字第00018號
聲  請  人  甲○○
相  對  人  經濟部智慧財產局
代  表  人  乙○○
上列聲請人因新型專利申請事件，對於中華民國94年6月30日本
院94年度裁字第01248號裁定，聲請再審。本院裁定如下：
    主  文
再審之聲請駁回。
再審訴訟費用由聲請人負擔。
    理  由
一、按對於本院裁定聲請再審，依行政訴訟法第283條準用同法
    第277條第1項第4款之規定，必須表明再審理由及關於再審
    理由並遵守不變期間之證據。所謂表明再審理由，必須指明
    其所再審之裁定，有如何合於行政訴訟法第273條第1項、第
    2項所定再審事由之具體情事始為相當，倘僅泛言有何條款
    之再審事由，而無具體情事；或僅指明所聲請再審之裁定前
    各程序所為裁判，有如何再審事由，而未一語指及其所聲請
    再審之裁定有合於再審之事由者，均難謂已表明再審事由，
    其再審之聲請，即屬不合法。
二、本件再審原告於民國86年4月3日以「鼻通氧氣管」，向再審
    被告申請新型專利，案經再審被告編為第00000000號審查、
    再審查，以系爭案與申准在先之第00000000號「防止過敏之
    鼻套」新型專利案比較兩者不同點是在管連接方式，「系爭
    案及圖」所為之改變不具進步性，且與再審原告申請在先之
    第00000000號專利案具有同一性，認系爭案有違專利法第10
    5條準用第27條及第98條第1項前段及第2項之規定，而為不
    予專利之處分，發給88年10月14日智專（九）05055字第136
    331號專利再審查審定書。再審原告不服，循序提起行政訴
    訟，經臺北高等行政法院89年度訴字第2270號判決駁回；提
    起上訴，經本院91年度判字第1725號判決駁回，再審原告猶
    不甘服，以本院上開確定判決有行政訴訟法第273條第1項第
    1款為由，提起再審之訴，亦經本院92年判字第1579號判決
    駁回，再審原告再提起再審，復經本院94年度裁字第1284號
    裁定 (以下簡稱為原裁定)以再審原告提起再審為不合法而
    駁回，再審原告不服，再以原裁定有同法條第1項第1款及第
    2款事由，聲請本件再審。然查，再審原告就主張原裁定有
    同法條第1項第1款部分，無非主張系爭新型專利，係依行為
    時專利法第19條、第20條申請發明專利，而另發明在先者則
    係依行為時專利法第97條申請新型專利，二者並非同一發明
    ，另系爭發明與「防止過敏之鼻套」之名稱、功效、圖形、
    均有不同，且系爭發明功能效果好，更具有進步性，又系爭
    發明復取得大陸之發明，再審被告以再審原告之申請違反行
    為時專利法第105準用第27條及第98條第1項前段及第2項規
    定而駁回再審原告之申請顯為有誤。惟查再審原告主張之再
    審事由，無非在述說本院91年度判字第1725號判決有何實體
    法上再審之理由，而對於原裁定以再審原告再審之訴並未提
    出有同法第273條第1項第1款再審之具體事由，予以再審原
    告再審為不合法而裁定駁回其聲請再審，有何聲請再審之具
    體事由，則再審此部分聲請再審即不合法。次按同法條第1
    項第2款所謂判決理由與主文顯有矛盾者，係指判決理由與
    主文之內容適得其反而言。本院原裁定認再審原告未能提出
    行政訴訟法第273條第1項第1款、第2款再審具體事由，主文
    諭知再審之訴駁回，並無兩者適得其反之效果，再審原告以
    同法條第2款規定提起再審之訴，亦為不合法，應予駁回。
    本件事實已臻明確，無行言詞辯論必要，併此明。
據上論結，本件再審之訴為不合法，爰依行政訴訟法第278條第1
項、第104條、民事訴訟法第95條、第78條，裁定如主文。
中    華    民    國    95    年    1     月    12    日
                  第三庭審判長法  官  徐  樹  海
                              法  官  黃  合  文
                              法  官  吳  明  鴻
                              法  官  林  茂  權
                              法  官  鄭  小  康
以  上  正  本  證  明  與  原  本  無  異
中    華    民    國    95    年    1     月    12    日
                              書記官  郭  育  玎


司法院資訊處製作；財團法人民間司法改革基金會備份。
